臺灣板橋地方法院交通事件裁定　　　　94年度交聲字第1024號
原處分機關　交通部公路總局臺北區監理所板橋監理站
異　議　人
即受處分人　乙○○
上列受處分人因違反道路交通管理處罰條例案件，對於交通部公
路總局臺北區監理所板橋監理站於中華民國九十四年六月六日以
板監違字第裁四一─Ｃ00000000號違反道路交通管理事
件裁決書所為之裁決處分（原舉發案號：臺北縣政府警察局九十
四年三月二十二日北縣警交字第Ｃ00000000號）不服，
聲明異議，本院裁定如下：
    主  文
異議駁回。
    理  由
一、原處分意旨略以：異議人即受處分人乙○○所有之車牌號碼
    ＯＸＤ─三九０號重型機車，於民國九十四年三月二十二日
    晚上六時許，在臺北縣新莊市○○路、中港路口，因「闖紅
    燈」之違規事實，經警掣單逕行舉發，乃依道路交通管理處
    罰條例第五十三條、第六十三條第一項第三款之規定，裁處
    罰鍰新臺幣（下同）一千八百元，並記違規點數三點（同一
    受處分人「不服稽查取締逃逸」部分，本院另以九十四年度
    交聲字第一０二六號案件審理）。異議人則以：伊接到此張
    罰單時非常納悶，因伊並未有此之違規事項，伊上班時間為
    早上九時零分至晚上六時十五分，而罰單上記載之違規時間
    為晚上六時零分，當時伊尚在公司內還未下班，再加上自伊
    公司騎車至罰單上所載之違規地點需耗時五至十分鐘，根本
    不符於罰單所記載之時間，另外罰單上提到違規駕駛人係配
    戴白色安全帽，但伊平日所戴安全帽顏色為黑色，且伊僅收
    到二張罰單也未附有任何違規照片，種種的不符事項，卻要
    小市民自行去尋找證據申訴，帶給伊相當大困擾云云，表明
    不服而提出異議。
二、按汽車（含機器腳踏車；下同）駕駛人，行經有燈光號誌管
    制之交岔路口闖紅燈者，處一千八百元以上五千四百元以下
    罰鍰；汽車駕駛人有第五十三條情形者，除依原條款處罰鍰
    外，記違規點數三點，道路交通管理處罰條例第五十三條、
    第六十三條第一項第三款分別定有明文規定。
三、異議人於本院調查時否認其所有之機車有上開違規行為，並
    以前詞置辯。惟查：
  (一)異議人所有之前開機車於前揭時地闖紅燈，且經警攔停時，
    拒絕停車接受稽查而逃逸之事實，業據證人即舉發員警甲○
    ○到庭結證稱：「我當天是下午五點到七點在新莊中山路與
    中港路路口的交通勤務。當時我看到壹台重型機車車號ＯＸ
    Ｄ─三九０，由中山路左轉中港路，當時中山路是紅燈，那
    個路口機車是不能直接左轉的，那個騎士從中山路稍微右轉
    騎到中港路的機車待轉區，然後左轉直行中港路往新莊市的
    方向前進，所以我們才舉發他闖紅燈，後來我就吹哨子，揮
    交管棒，示意他靠邊停車，但是該員騎士回頭看了一眼，然
    後繼續往前騎車，並沒有停車，我確定他有看到我」、「（
    問：當時看到車子的顏色廠牌特徵為何？）他是重型機車，
    頭戴深色安全帽，穿著黑色外套，車子是台鈴綠色的機車，
    我當時把這些車子特徵、騎士的穿著、行車方向都有記載在
    告發單上面」、「（問：你還記得車牌的顏色？）白底黑字
    」、「（問：當時與機車最近的接觸，最近的距離為何？）
    不到一公尺」、「（問：當時是否有路燈？視線如何？）當
    時有路燈了，當時的視線很清楚，並不會影響我的舉發，我
    當時是先注意到他的車號，然後再利用眼睛的餘光去看騎士
    的穿著、車子的顏色。沒有辦法很明確辨別他的安全帽顏色
    ，大概知道是深色系的顏色」、「（為何舉發單上註明的是
    白色的安全帽？）我現在回想起來，應該是白色的，當時的
    記憶應該比較清楚」等語明確，並有臺北縣政府警察局九十
    四年三月二十二日北縣警交字第Ｃ00000000號、北
    縣警交字第Ｃ00000000號（該通知單駕駛人姓名欄
    記載「逕行告發；台鈴；綠色」，違規事實欄記載「戴白色
    安全帽、黑外套、由中山路往中港路方向逃逸」）舉發違反
    道路交通管理事件通知單及證人甲○○當庭繪製之相關位置
    圖各一件在卷可稽。
  (二)本件異議人於本院調查時先坦承：伊服務的公司在五股工業
    區○○路六號「振華電子公司」，伊上下班會經過臺北縣新
    莊市○○○路口之舉發違規地點等語，故本件不能排除異議
    人有騎乘上開機車行經上開違規地點之可能。又依照舉發警
    員甲○○明確證述：舉發現場視線良好，其舉發時與上開機
    車的最短距離不及一公尺，且當伊吹哨子、揮交管棒示意違
    規人靠邊停車時，該騎士有回頭看了一眼，而該車車牌顏色
    是白底黑字，機車廠牌、顏色是台鈴綠色等情，則證人甲○
    ○所證述機車之車牌、廠牌特徵及其顏色等項，與本院當庭
    勘驗車號ＯＸＤ─三九０號機車之車牌、廠牌及顏色等項均
    相符，並記明筆錄在卷可稽。而警員甲○○為執行交通勤務
    之警察，對於記明車輛牌照號碼、車型等可資辯明之資料，
    為其業務內之事項，其觀察程度自較一般人更為專注，且舉
    發交通違規即為警員甲○○當時之勤務事項，其舉發當時與
    該機車之距離不到一公尺，且將違規行為人之穿著、車輛之
    廠牌、顏色等項特徵立即抄寫在違規通知單之違規事實欄上
    ，則其對於機車闖紅燈或不服稽查而逃逸之交通違規所為的
    反應動作當為熟稔。參以證人甲○○與異議人素不相識，並
    無宿怨，自應無甘冒自身觸犯偽證罪之風險而設詞誣攀受處
    分人之理，故證人甲○○之證言，應為平允可信；此外，復
    無其他證據足認警員舉發時有看錯車牌之情。再參合異議人
    始終未能提供舉發當日其本人下班之出勤紀錄或上開機車於
    違規時並未出現在違規地點等事證以供本院調查，則異議人
    辯解舉發當時伊尚未下班，及伊下班之行車路線並非證人所
    述中山路左轉中港路云云，顯係事後卸責之詞，不足採信。
    由上可知證人甲○○於舉發時應有清楚目睹機車之違規情形
    ，並無誤認車牌號碼之情，堪認異議人所有之上開機車於舉
    發當時經人騎乘行經上開地點有闖紅燈之違規行為。
  (三)至於警員甲○○固證述該違規騎士所戴安全帽之顏色為深色
    系一節，縱與上開舉發通知單記載情形不合，但經本院提示
    該舉發通知單之記載供其辨認後，其則證稱經回想後，該騎
    士應該是戴白色安全帽等語，且本件調查時距違規發生已四
    月有餘，而交通警察執行交通稽查工作，性質上本屬繁雜，
    且舉發案件多，證人若記憶稍有模糊，亦符常情，應不足以
    否認證人舉發內容之真實性。況異議人除本院當庭勘驗時所
    見之黑色安全帽外，是否尚有其他安全帽，上開黑色安全帽
    是否為實際駕駛人違規時所使用，已屬無從查證；另異議人
    所辯伊上下班之穿著是襯衫，不會穿外套等情，時隔日久，
    是否真實亦不得而知，尚難以此即認證人甲○○所證不實。
    是異議人雖以上開情詞置辯，然其並未進一步提出相關事證
    以實其說，異議人所辯尚不足採信。
  (四)再者，本件員警舉發時固未當場拍照存證，然觀之道路交通
    管理處罰條例第七條之二第一項第一款、第二項規定，汽車
    駕駛人有闖紅燈違規，因當場不能或不宜攔截製單舉發者，
    本得對汽車所有人逕行舉發處罰；逕行舉發，應記明車輛牌
    照號碼、車型等可資辨明之資料，查明汽車所有人姓名或名
    稱、住址後，製單舉發處罰之。是本件員警舉發時縱未及拍
    照採證，但其記明車輛牌照號碼、車型等可資辨明之資料，
    並查明車輛所有人姓名、住址後，即得製單對汽車所有人逕
    行舉發處罰。況且交通警察掣單舉發違反道路交通管理處罰
    條例所列之違規事實，本質上為行政處分，係公務員基於職
    務上之權力，依法就特定之具體事件所為之具公法上效果之
    單方行政行為，基於公務員為公法上行為具有公信力之原則
    ，若無其他反證足以推翻，該行政處分當可被推定為真正，
    本此公信原則，立法者乃賦予行政機關制定違反道路交通事
    件統一裁罰標準及處理細則，使執勤警員得當機處分以達其
    維護交通秩序、安全之行政目的。是異議人辯稱本件舉發未
    附有違規照片云云，尚難據為其有利之認定。
四、綜上，異議人所有之前開機車，於上揭時、地經人駕駛並有
    闖紅燈之違規行為，堪以認定，異議人所辯各節，尚無足採
    。原處分機關據以援引上揭規定，就「闖紅燈」之違規，裁
    處罰鍰一千八百元，並記違規點數三點，於法有據，是本件
    異議為無理由，應予駁回。
據上論斷，應依道路交通管理處罰條例第八十七條第二項，道路
交通案件處理辦法第十九條，裁定如主文。
中　　華　　民　　國　九十四　年　 　九　 　月　 二　 日
　　　　　　　　　交通法庭法　官 楊志雄
以上正本證明與原本無異。
如不服本裁定應於送達後五日內向本院提出抗告狀。
                          書記官 胡勤義
中　　華　　民　　國　九十四　年　 　九　 　月　 二　 日
